臺灣高雄地方法院刑事判決　　　　　　　 96年度訴字第707號
公　訴　人　臺灣高雄地方法院檢察署檢察官
被　　　告　甲○○
上列被告因違反毒品危害防制條例案件，經檢察官提起公訴（96
年度毒偵字第392 號、第400 號），嗣被告於本院準備程序進行
中，就被訴事實為有罪之陳述，經合議庭裁定由受命法官獨任適
用簡式審判程序審理，本院判決如下：
    主  文
甲○○施用第一級毒品，累犯，處有期徒刑壹年肆月。扣案未使
用之注射針筒壹支沒收之。
    事  實
一、甲○○前因施用毒品案件，經臺灣屏東地方法院以91年度毒
    聲字第458 號裁定送觀察勒戒，嗣經同法院以91年度毒聲字
    第596 號裁定送強制戒治，期間經停止戒治、撤銷停止戒治
    ，嗣於民國92年12月8 日強制戒治執行完畢釋放出所，並經
    臺灣屏東地方法院檢察署檢察官於92年12月23日以92年度戒
    毒偵字第147 號為不起訴處分確定。又其再因施用毒品及竊
    盜案件，分別經臺灣高等法院高雄分院以93年度上訴字第12
    84號判處有期徒刑8 月、經本院以94年度簡上字第34號判處
    有期徒刑6 月，並經定其應執行刑為有期徒刑1 年確定，其
    入監服刑後，嗣於94年10月20日縮短刑期執行完畢出監。另
    其再因施用毒品案件，經本院以95年度訴字第2494號判處有
    期徒刑10月確定，目前在監執行中。
二、詎其仍不知悔改，明知海洛因業經公告列為毒品危害防制條
    例第2 條第2 項第1 款之第一級毒品，不得非法施用，竟於
    前開強制戒治執行完畢釋放後5 年內，基於反覆持續施用第
    一級毒品海洛因之單一行為決意，自95年10月間某日起至同
    年11月17日上午7 時許止，在其位於高雄縣鳳山市○○路25
    5 號之15住處，每1 、2 天以注射方式施用第一級毒品海洛
    因1 次。嗣甲○○分別於同年11月10日11時30分許，在高雄
    縣鳳山市○○路與文衡路口麥當勞前，因形跡可疑，遭員警
    攔檢盤查並同意搜索，當場扣得甲○○所有之未使用注射針
    筒1 支，並同意員警採集尿液送驗；又於同年11月17日23時
    許，因涉嫌施用毒品案件遭員警約談，並採集尿液送驗，而
    甲○○上開2 次排放之尿液經檢驗皆呈嗎啡陽性反應，始獲
    悉上情。
三、案經高雄縣政府警察局鳳山分局及高雄市政府警察局三民第
    一分局分別報請臺灣高雄地方法院檢察署檢察官偵查起訴。
    理  由
壹、程序部分：
    本件被告甲○○所犯為死刑、無期徒刑或最輕本刑為3 年以
    上有期徒刑以外之罪，其於準備程序中就被訴事實為有罪之
    陳述，經法官告知簡式審判程序之旨，並聽取公訴人及被告
    之意見後，依刑事訴訟法第273 條之1 第1 項規定，裁定由
    受命法官獨任進行簡式審判程序，合先敘明。
貳、實體部分：
一、上揭事實，已據被告於本院審理中坦承不諱，且其於95年11
    月10日、95年11月17日所採驗之尿液，經分別送往台灣檢驗
    科技股份有限公司及高雄市立凱旋醫院以GC/MS 方法（氣相
    層析/ 質譜儀法）檢驗，結果均確呈第一級毒品海洛因代謝
    後嗎啡之陽性反應，此有卷附該公司95年11月28日報告編號
    KH2006B0000000號濫用藥物尿液檢驗報告（見高雄縣政府警
    察局鳳山分局刑事偵查卷宗第12頁）及上開醫院95年12月11
    日濫用藥物尿液檢驗報告各1 紙可稽（見高雄市政府警察局
    三民第一分局刑事偵查卷宗第4 頁）；此外，復有扣案未使
    用之注射針筒1 支可證，足認被告上開自白確與事實相符，
    洵堪採為論罪科刑之依據。
二、又被告前曾因施用毒品案件，經送觀察、勒戒及強制戒治，
    而於92年12月8 日戒治期滿而執行完畢釋放等情，業如事實
    欄一之所述，復有臺灣高等法院被告前案紀錄表、被告刑案
    資料查註紀錄表、全國施用毒品案件紀錄表各1 份在卷可稽
    ，被告於前開強制戒治執行完畢釋放後，5 年內再為本件施
    用毒品犯行，自應依法論罪科刑。是以本件事證明確，被告
    犯行堪以認定。
三、論罪科刑部分：
  (一)按海洛因係毒品危害防制條例第2 條第2 項第1 款所稱之第
    一級毒品，是被告施用海洛因之行為，係犯該條例第10條第
    1 項之施用第一級毒品罪。
  (二)被告持有第一級毒品，嗣進而施用之，持有之低度行為應為
    施用之高度行為所吸收，不另論罪。
  (三)另按，刑事法若干犯罪行為態樣，本質上即具有反覆、延續
    實行之特質，則行為人若基於單一犯意，在密切接近之一定
    時、地，持續實行之多次該等犯罪行為，而依社會通念，於
    客觀上認為符合一個反覆、延續性之行為概念者，於刑法評
    價上，即應僅成立一罪，學理上所稱「集合犯」即屬之。另
    判斷何種構成要件行為，可認符合上述概念，首先固應藉助
    文義解釋，惟當法條文義有所不明時，則須探究該犯罪處罰
    規範之目的為解釋，並參酌一般犯罪典型之實施型態予以綜
    合判斷。又並非所有構成要件之行為具有反覆實施之特質，
    即當然成立集合犯，而得評價為一罪，仍須行為人係基於單
    一犯意，在密切接近之一定時、地，持續實行之多次犯罪行
    為，而依社會客觀通念，認為符合一個反覆、延續性之行為
    概念，始得評價為一罪。因此，行為人之數次犯罪行為，在
    主觀上如係分別起意，或客觀上非係利用同一機會為之，在
    評價上即應成立數罪。由於毒品本具成癮性（毒品危害防制
    條例第2 條第1 項參照），施用者一經上癮，即難戒斷，在
    其主觀依賴毒品之心理下，須持續、密接施用毒品以解癮，
    再犯率高，否則難以承受毒癮發作之痛苦，是施用毒品行為
    ，本質上具有反覆實施之行為特性，得成立集合犯甚明。再
    者，參以被告於偵查中供稱：我每隔1 、2 天就在我的住處
    施用1 次（海洛因），因為染有毒癮才1 、2 天才施用1次
    等語（見96年度偵字第400 號卷20頁），是其施用毒品之間
    隔甚短，於密切接近之時間內多次施用毒品，而且因當時染
    上毒癮始不斷施用毒品，則主觀上當係基於單一犯意，而為
    該等多次施用第一級毒品海洛因犯行。從而，其上開多次施
    用第一級毒品海洛因犯行，應依集合犯論以一罪。
  (四)又被告犯有如事實欄一所示之前科，而於94年10月20日縮短
    刑期執行完畢出監之事實，有前開刑案資料查註紀錄表、前
    案紀錄表各1 份附卷可稽。詎其於前開有期徒刑執行完畢後
    5 年內，復故意犯本案有期徒刑以上之罪，應依刑法第47條
    第1 項之規定，論以累犯，並加重其刑。
  (五)爰審酌被告前已因施用毒品案件經觀察、勒戒及強制戒治，
    並經判處應執行有期徒刑8 月、10月確定，均如前述，本應
    徹底戒除毒癮，不料其竟仍繼續施用毒品，已如上述，顯見
    其並無戒除毒害之決心，量刑不宜從輕，惟念其犯後坦承犯
    行，施用毒品乃自戕一己之身體健康，並具有病患性人格之
    特質，行為本身對社會所造成之危害並非直接、鉅大及其犯
    罪手段、動機、目的、施用毒品之次數、頻率等其他一切情
    狀，量處如主文所示之刑，以資懲儆。
四、沒收部分：查本件扣案未使用之注射針筒1 支，雖非違禁物
    ，然為被告預備施用第一級毒品所用之物，且為被告所有，
    業據被告於本院審理時供承在卷（見本院卷第37頁），爰依
    刑法第38條第1 項第2 款規定，宣告沒收之。
據上論斷，應依刑事訴訟法第273 條之1 第1 項、第284 條之1
、第299 條第1 項前段，毒品危害防制條例第10條第1 項，刑法
第11條、第47條第1 項、第38條第1 項第2 款，判決如主文。
本案經檢察官乙○○到庭執行職務。
中　　華　　民　　國　　96　　年　　3 　　月　　21　　日
                  刑事第八庭    法　官  李育信
以上正本證明與原本無異。
如不服本判決，應於收受送達後10日內向本院提出上訴書狀。
中　　華　　民　　國　　96　　年　　3 　　月　　21　　日
 　　　　　　　　　　　　       書記官  廖佳玲
附錄本案論罪科刑法條：
毒品危害防制條例第10條第1項
施用第一級毒品者，處6 月以上5 年以下有期徒刑。
